臺灣臺南地方法院交通事件裁定　　　　100年度交聲字第228號
移送機關　　交通部公路總局嘉義區監理所臺南監理站
異議人即
受處分人　　羅忠和
上列異議人即受處分人因違反道路交通管理處罰條例案件，對於
交通部公路總局嘉義區監理所臺南監理站民國100年3月9日所為
之裁決處分（處分案號：嘉監南字第裁74-Z00000000號），聲明
異議，本院裁定如下：
    主  文
異議駁回。
    理  由
一、原處分意旨略以：異議人即受處分人羅忠和（下稱異議人）
    於民國100 年1 月21日21時23分許，駕駛車牌號碼D3-1577
    號自用一般小客車，行經速限100 公里之國道八號高速公路
    西向10.4公里處時，經測時速117 公里，超速17公里，行車
    速度超過規定之最高時速未滿20公里，經內政部警政署國道
    公路警察局第八警察隊員警當場予以攔停製單舉發，嗣經移
    送機關即交通部公路總局嘉義區監理所臺南監理站以其違規
    事證明確，依照道路交通管理處罰條例第33條第1 項第1 款
    、第63條第1 項第1 款及違反道路交通管理事件統一裁罰基
    準表相關內容之規定，裁處異議人罰鍰新臺幣（下同）3,00
    0 元，並記違規點數1 點等處分。
二、本件聲明異議意旨略以：異議人隨時監控車速，確定舉發當
    時未超速，且該路段雙向他車前後行駛或併行眾多，無以證
    明舉發117 公里時速為異議人之行速。此外，舉發通知單所
    載違規事實其測距為159.6 公尺，而公警八交字第10008701
    40號函文中所述測距為273.5 公尺，兩者測距不一，證明誤
    測，舉發不實，因而為此聲明異議等語。
三、按汽車行駛於高速公路、快速公路或設站管制之道路，不遵
    使用限制、禁止、行車管制及管理事項之管制規則，而有行
    車速度超過規定之最高速限或低於規定之最低速限行為者，
    處汽車駕駛人3,000 元以上6,000 元以下罰鍰，並記違規點
    數1 點，道路交通管理處罰條例第33條第1 項第1 款及第63
    條第1 項第1 款分別定有明文。
四、經查：
(一)異議人駕駛車牌號碼D3-1577 號自用一般小客車，於100 年
    1 月21日21時23分許，行經速限100 公里之國道八號高速公
    路西向10.4公里處時，經國道公路警察局第八警察隊善化分
    隊員警以雷射測速儀器測得時速117 公里，認其超速17公里
    ，遂以行車速度超過規定之最高時速未滿20公里為由當場攔
    停製單舉發等情，有內政部警政署國道公路警察局100 年1
    月21日公警局交字第Z00000000 號舉發違反道路交通管理事
    件通知單1 紙附卷可稽。另證人即當日舉發本違規事件之員
    警吳鴻興於100 年4 月11日本院調查時到庭結證：「（問：
    本件是否你舉發？〈提示舉發單並告以要旨〉）是我舉發的
    。」、「（問：當時情形如何？）當時是在國道八號西向10
    .4公里，單向只有兩線車道，時間係21時23分許，車流量不
    多，當時我停在路肩，以雷射槍進行測速，測速時發現一部
    自小客車行駛內側車道，該車前、後約一百公尺內，右邊均
    無其他車輛，經測速後，車速係時速117 公里，測距159.6
    公尺，故將該車攔停，該車之車號係D3-1577 號，攔停後立
    即將雷射槍上面之車速、測距拿給異議人看，異議人表示他
    沒有開那麼快，一直保持適當車速，沒有超速，我們向他解
    釋，攔停他的時候只有他一部車，沒有其他車輛，沒有誤認
    問題，異議人質疑雷射槍沒有照片，該數據是之前別的車之
    數據，不是他所行駛之車速及測距，我們表示我們在該時、
    地，從8 點20分許開始測速，有舉發四部車，每部車之車速
    、測距均不同，所以沒有他所質疑之問題。」等語明確（詳
    本院卷第33頁背面）。又上開雷射測速器廠牌係：LTI ，規
    格為：125Hz 非照相式，型號為：ULTRA LYTE 100LR，器號
    則為：UX009052之儀器，且該測速器係由經濟部標準檢驗局
    於99年7 月7 日檢定合格（檢定合格單號碼：M0GB0000000
    ），檢定合格有效期限至100 年7 月31日止，此有經濟部標
    準檢驗局99年7 月8 日雷射測速儀檢定合格證書1 紙在卷可
    參，而異議人駕駛上開車輛於100 年1 月21日經警測得行駛
    超速時，該雷射測速儀器尚在檢定合格有效期限內，故該雷
    射測速器之準確性及正確性應值得信賴。
(二)異議人固以前詞置辯，然證人吳鴻興亦於100 年4 月11日本
    院調查時證稱：「（問：請說明測速槍如何操作？）執行人
    員以雷射槍下面之視窗內之紅外線的點，瞄準單一車輛，單
    點對單台測速，一次只能測一台，經鎖定之後，雷射槍之螢
    幕會顯示車速及測距，我們根據雷射槍顯示之車速及測距發
    現違規車輛，並加以攔查。」等語明確（詳本院卷第33頁背
    面）。則依證人吳鴻興上揭證述可知，本件舉發違規超速之
    雷射測速器僅能鎖定一個測速目標，不受他車影響，縱有他
    車於前後或併排行駛亦同。而本件舉發之員警確係經由雷射
    測速器對準鎖定異議人所駕駛上開單一車輛所測得之車速數
    據，雖未具照相及顯示車號、時間、日期之功能，但係對準
    單一目標測速且係現場攔檢，駕駛人即可當場檢視測速數據
    。從而，本件執勤警員使用雷射測速器對準鎖定異議人駕駛
    上開自小客車所測得時速117 公里之數據，自足作為舉發異
    議人超速之違規依據。
(三)另交通勤務警察或依法令執行交通稽查任務人員，開單舉發
    違反道路交通管理處罰條例所列之違規事實，經公路主管機
    關或警察機關所為之裁決處罰，本質上為行政處分，係公務
    員基於職務上權力，依法就特定之具體事件所為具公法上效
    果之單方行政行為，基於公務員為公法上行為具有公信力之
    原則，該行政行為當可被推定為真正，其據以依法處分之事
    實認定亦為正確無誤。本此公信原則，乃立法者賦予行政機
    關制定違反道路交通事件統一裁罰標準及處理細則，使執勤
    警員得當機處分以達其維護交通秩序、安全之行政目的。另
    本件舉發員警吳鴻興與異議人間，並無怨隙，且係毫不相識
    之人，復經具結在卷，衡情應無設詞攀誣，或虛構違規事實
    陷害異議人之理！本院亦查無任何證據足資證明執勤員警有
    捏造事實違法取締之情事存在，則執勤警員本其維護交通秩
    序、安全職責所為之舉發，自應受到合法、正確之推定。從
    而，本件舉發員警所持之雷射測速儀器既經檢驗合格，且於
    舉發當時尚在有效期限內，屬正常堪用之狀態中，應可排除
    人為操作不當、儀器損壞等因素，該測速結果應可採信。是
    異議人既無法提出任何對其有利之證據供本院參酌，僅空言
    指摘原舉發不當，尚屬無據。
(四)至於異議人另質以本件舉發通知單違規事實欄所記載之測距
    為159.6 公尺，而國道公路警察局第八警察隊函覆說明本件
    違規行為之測距為273.5 公尺，兩者測距不一，證明誤測，
    舉發不實云云。然本件違規行為係經員警雷射測速後，認其
    超速17公里為由攔停異議人，當場填製舉發違反道路交通管
    理事件通知單，記明駕駛人姓名、車輛牌照號碼、違規時間
    、地點等可資辨明之資料，並於舉發通知單違規事實欄內記
    明違規超速行為，加註「測距159.6 公尺」字樣後，當場交
    付予異議人收執，此觀上開舉發違反道路交通管理事件通知
    單即明。又證人吳鴻興就此節亦證稱：「我的記憶中是159
    公尺，該函文係隊部處理文書之人員處理，應該是誤載，且
    當時我們有錄影，經確認我確實是告訴異議人測距係159.6
    公尺」等語明確（詳本院卷第33頁背面），足見內政部國道
    公路警察局第八警察隊100 年2 月21日公警八交字第100087
    0140號函第二段載稱「槍內螢幕即顯示其速度117(單位：公
    里/ 小時) 及測距273.5 ( 單位：公尺) 」等語，核與本件
    違規行為舉發違規事實顯不相符，諒係誤植，惟上揭函文係
    因異議人向原處分機關申訴後，經國道公路警察局第八警察
    隊函覆原處分機關之內容，核與本件違規行為如何認定乙節
    ，並不相關，且無從執以認定舉發員警有虛偽造假之情事，
    而影響本件舉發之效力，附予敘明。
五、綜上所述，異議人於上揭時、地，駕駛車牌號碼D3-1577 號
    自用一般小客車，行車速度，超過規定之最高時速未滿20公
    里之違規行為，足堪認定。則移送機關裁決時依道路交通管
    理處罰條例第33條第1 項第1 款、第63條第1 項第1 款及違
    反道路交通管理事件統一裁罰基準表之相關內容，裁處異議
    人罰鍰3,000 元，並記違規點數1 點，核無違誤。是本件異
    議為無理由，應予駁回。
六、據上論斷，應依道路交通管理處罰條例第87條第2 項、道路
    交通事件處理辦法第18條，裁定如主文。
中    華    民    國   100    年    5     月    27    日
                        交通法庭法  官  鄭燕璘
以上正本證明與原本無異。
如不服本裁定應於送達後5日內向本院提出抗告狀（應附繕本）
。
                                書記官  蔡明峰
中    華    民    國   100    年    5     月    27    日